【裁判字號】    99,訴,563
【裁判日期】    990531
【裁判案由】    違反毒品危害防制條例
【裁判全文】
臺灣彰化地方法院刑事判決               99年度訴字第563號
公  訴  人  臺灣彰化地方法院檢察署檢察官
被      告  甲○○
上列被告因違反毒品危害防制條例案件，經檢察官提起公訴（99
年度毒偵字第736號），本院改依簡式審判程序審理，判決如下
：
    主  文
甲○○施用第一級毒品，累犯，處有期徒刑拾壹月。
    事  實
一、甲○○前因施用毒品案件，經執行強制戒治後，於民國（下
    同）93年5月26日執行完畢釋放，復於上開強制戒治行完
    畢釋放後5年內，自94年8月15日起至95年5月17日止，犯連
    續施用第一級毒品罪，經臺灣高等法院臺中分院（以下簡稱
    ：臺中高分院）以95年度上訴字第959號判決判處有期徒刑1
    年2月，嗣經上訴，由最高法院以95年度臺上字第5229號判
    決駁回上訴而確定；又因犯詐欺罪，經本院以95年度簡字
    第247號判決判處有期徒刑6月確定；再因犯施用第一級毒
    品罪，經本院以95年度訴字第2060號判決判處有期徒刑1年3
    月，嗣經上訴，由臺中高分院以96年度上訴字第798號判決
    駁回上訴而確定。其後因中華民國九十六年罪犯減刑條例施
    行，上開三罪均經裁定減其宣告刑二分之一，減刑後上開
    、二罪經合併定應執行刑有期徒刑9月確定。又因犯施
    用第一級毒品罪，經本院以96年度訴字第1282號判決判處有
    期徒刑1年2月，減為有期徒刑7月確定；其後上開、二
    罪經合併定應執行刑有期徒刑1年1月確定。前述四罪經接續
    執行後，於97年10月21日執行完畢。詎仍不知悔改，復基於
    施用第一級毒品海洛因及第二級毒品甲基安非他命之犯意，
    於99年2月8日中午12時許採尿時回溯96小時內某時，在其位
    於彰化縣員林鎮○○路26巷1號住處，先將毒品海洛因及甲
    基安非他命一同置於玻璃球吸食器內，再用火燒烤吸食煙霧
    之方式，同時施用第一級毒品海洛因及第二級毒品甲基安非
    他命1次（該玻璃球吸食器已經甲○○丟棄而滅失）。嗣於
    99年2月8日上午10時15分許，為警持本院核發之搜索票，在
    彰化縣埔心鄉○○路○段80號前查獲，經其同意採集尿液送
    驗，結果呈現可待因、嗎啡及甲基安非他命之陽性反應，而
    查悉上情。
二、案經彰化縣警察局員林分局報告臺灣彰化地方法院檢察署檢
    察官偵查起訴。
    理  由
壹、程序部分：
    被告甲○○所犯之本案犯罪，係死刑、無期徒刑、最輕本刑
    為3年以上有期徒刑以外之罪。其於準備程序就上開被訴事
    實為有罪之陳述，經受命法官告知簡式審判程序之旨，並聽
    取其與公訴人之意見後，本院認無不得或不宜改依簡式審判
    程序進行之情事。爰依刑事訴訟法第273條之1第1項、第284
    條之1規定，裁定由受命法官獨任進行簡式審判程序，先予
    敘明。
貳、實體部分：
一、訊據被告對於上開事實坦承不諱；且對被告於99年2月8日所
    採集之尿液，經送檢驗後，結果同時呈現可待因、嗎啡及甲
    基安非他命之陽性反應，有尿液採樣同意書、彰化縣警察局
    員林分局委託檢驗尿液代號與真實姓名對照認證單，及詮昕
    科技股份有限公司99年3月31日報告編號00000000號濫用藥
    物尿液檢驗報告各1紙在卷可憑。足認被告之自白與事實相
    符，應可採信。本案事證明確，被告上開同時施用第一、二
    級毒品之犯行，堪以認定。
二、查被告前因施用毒品案件，經執行強制戒治後，93年5月26
    日執行完畢釋放，復於上開強制戒治行完畢釋放後5年內，
    自94年8月15日起至95年5月17日止，犯連續施用第一級毒品
    罪，經臺中高分院以95年度上訴字第959號判決判處有期徒
    刑1年2月，嗣經上訴，由最高法院以95年度臺上字第5229號
    判決駁回上訴而確定等節，有臺灣高等法院被告前案紀錄表
    及臺中高分院95年度上訴字第959號判決電腦列印本各1份在
    卷可稽。被告自上開強制戒治執行完畢釋放後，距離本案犯
    罪，期間雖已超過5年，惟按「毒品危害防制條例於92年7月
    9日修正公布，自93年1月9日施行，其中第20條、第23條將
    施用毒品之刑事處遇程序，區分為『初犯』及『5年內再犯
    』、『5年後再犯』。依其立法理由之說明：『初犯』，經
    觀察、勒戒或強制戒治後，應為不起訴處分或不付審理之裁
    定；經觀察、勒戒或強制戒治執行完畢釋放後，『5年內再
    犯』者，因其再犯率甚高，原實施之觀察、勒戒及強制戒治
    既已無法收其實效，爰依法追訴或裁定交付審理。至於經觀
    察、勒戒或強制戒治執行完畢釋放後，『5年後再犯』者，
    前所實施之觀察、勒戒或強制戒治已足以遮斷其施用毒品之
    毒癮，為期自新及協助其斷除毒癮，仍適用『初犯』規定，
    先經觀察、勒戒或強制戒治之程序。從而依修正後之規定，
    僅限於『初犯』及『5年後再犯』二種情形，始應先經觀察
    、勒戒或強制戒治程序。倘被告於5年內已再犯，經依法追
    訴處罰，縱其第3次（或第3次以上）再度施用毒品之時間，
    在初犯經觀察、勒戒或強制戒治執行完畢釋放5年以後，已
    不合於『5年後再犯』規定，且因已於『5年內再犯』，顯見
    其再犯率甚高，原實施之觀察、勒戒或強制戒治，已無法收
    其實效，即應依該條例第10條處罰。」最高法院有97年度第
    5次刑事庭會議決議可循。因被告在上開強制戒治執行完畢
    釋放後5年內，曾再犯如上所述之施用毒品罪，是被告本案
    所為，仍合於毒品危害防制條例第23條第2項所定之追訴要
    件，自應依法論科。
三、按海洛因及甲基安非他命，分別為毒品危害防制條例第2條
    第2項第1、2款所明定之第一、二級毒品，均不得非法持有
    、施用。核被告所為，係分別觸犯毒品危害防制條例第10條
    第1項、第2項之施用第一、二級毒品罪。其為施用毒品而持
    有海洛因、甲基安非他命之低度行為，已各為其施用之高度
    行為所吸收，均不另論罪。再被告以一次之施用行為，分別
    觸犯上開二罪，為異種想像競合，應從較重之施用第一級毒
    品罪處斷。又被告曾因犯連續施用第一級毒品罪，經臺中
    高分院以95年度上訴字第959號判決判處有期徒刑1年2月，
    嗣經上訴，由最高法院以95年度臺上字第5229號判決駁回上
    訴而確定；又因犯詐欺罪，經本院以95年度簡字第247號
    判決判處有期徒刑6月確定；再因犯施用第一級毒品罪，
    經本院以95年度訴字第2060號判決判處有期徒刑1年3月，嗣
    經上訴，由臺中高分院以96年度上訴字第798號判決駁回上
    訴而確定；其後因中華民國九十六年罪犯減刑條例施行，上
    開三罪均經裁定減其宣告刑二分之一，減刑後上開、二
    罪經合併定應執行刑有期徒刑9月確定；又因犯施用第一
    級毒品罪，經本院以96年度訴字第1282號判決判處有期徒刑
    1年2月，減為有期徒刑7月確定；其後上開、二罪經合
    併定應執行刑有期徒刑1年1月確定；前述四罪經接續執行後
    ，於97年10月21日執行完畢一節，有前揭臺灣高等法院被告
    前案紀錄表在卷可稽。被告於上開徒刑執行完畢後，5年以
    內故意再犯本案有期徒刑以上之罪，為累犯，應依刑法第47
    條第1項規定加重其刑。
四、刑事法所處罰之施用毒品行為，係屬藥物濫用、物質依賴，
    自殘性明顯，侵害性卻隱晦之犯罪。基於施用毒品犯罪此一
    特性，毒品危害防制條例第10條第1、2項之刑罰，就須與同
    條例第20條之保安處分比擬觀察，而不應與一般犯罪之刑罰
    等量齊觀。因此，對於施用毒品之犯罪行為人，刑罰之目的
    ，應側重在幫助其遠離毒品及戒除毒癮，俾其重返社會正常
    生活，故對其施以相當期間之徒刑，藉以隔離毒品、戒除依
    賴即可，過度監禁之結果，徒然虛擲其生命，並有浪費國家
    稅收之虞。爰審酌被告除上述累犯前科外，另有違反麻醉藥
    品管理條例、藥事法、肅清煙毒條例、槍砲彈藥刀械管制條
    例、妨害公務及施用毒品等犯罪前科，有前揭臺灣高等法院
    被告前案紀錄表在卷可參，素行不佳；且其曾因施用毒品案
    件，經執行強制戒治及徒刑後，卻又再犯，顯見其未能悔改
    並記取教訓；惟念及施用毒品犯罪之本質，為戕害自我身心
    健康之行為，尚未嚴重破壞社會秩序或侵害他人權益，以及
    被告於犯後坦承犯行，態度良好，暨斟酌其犯罪之動機、目
    的、手段、所生危害及國小畢業之智識程度等一切情狀，公
    訴人於本院審理時，雖以言詞求為對被告量處有期徒刑1年4
    月，惟本院經審酌上情後，認公訴人之求刑尚嫌過重，乃核
    情量處如主文所示之刑。
據上論斷，應依刑事訴訟法第273條之1第1項、第284條之1、第
299條第1項前段，毒品危害防制條例第10條第1項、第2項，刑法
第11條前段、第55條、第47條第1項，判決如主文。
本案經檢察官林于人到庭執行職務。
中    華    民    國    99    年    5     月    31    日
                  刑事第三庭    法  官  陳銘壎
以上正本證明與原本無異。
如不服本判決應於收受判決後10日內向本院提出上訴書狀，並應
敘述具體理由；其未敘述上訴理由者，應於上訴期間屆滿後20日
內向本院補提理由書(均須按他造當事人之人數附繕本)「切勿逕
送上級法院」。
中    華    民    國    99    年    5     月    31    日
                                書記官  楊筱惠
附錄本案論罪科刑法條全文：
毒品危害防制條例第10條
施用第一級毒品者，處6月以上5年以下有期徒刑。
施用第二級毒品者，處3年以下有期徒刑。

司法院資訊處製作；財團法人民間司法改革基金會備份。
